福建金門地方法院刑事判決　　　　　　　　　　　　　　　九十年度易字第八一號
　　公　訴　人　福建金門地方法院檢察署檢察官
　　被　　　告　乙○○
右列被告因竊盜案件，經檢察官聲請簡易處刑（九十年度偵字第二一六、二一八號）
，本院金城簡易庭認為不得依簡易判決處刑（九十城簡第八四號），改依通常程序審
理，判決如左：
    主  文
乙○○竊盜，處有期徒刑伍月，如易科罰金，以參佰元折算壹日。
    事  實 及 理 由
一、乙○○於民國九十年四月間因承包第三人丙○○之整地工程而亟需海沙，不思以
    正途取得，因受丙○○之指示，知悉福建省金門縣金城鎮○○段附近土地上有海
    沙，其明知福建省金門縣金城鎮○○段第二七-八地號土地、同段第六五一號土
    地均為他人所有，經查係陳宗仁、陳世團、陳國榮所有；同段第六五一號土地為
    陳世川所有，竟意圖為自己不法之所有，基於概括之犯意，欲竊取堆放於前開土
    地上之海沙，出售牟利，先於九十年五月初某日，向不知情之第三人甲○○借用
    其所有之挖土機，並於同年月十六日下午一時許，將挖土機開往上開地號土地旁
    備用，復於同日中午再向甲○○借用其所有之車號為ⅤⅤ-三二○號砂石車並隨
    即開往前開處所；乙○○先以挖土機將前開土地上之海沙挖掘，並搬運至前揭車
    號之砂石車上堆置，以此方式竊取之，合計盜採之數量為五立方公尺，得手後打
    算運至金門縣金沙鎮「來夢詩KTV」後方空地販售予丙○○使用，嗣於同日下午
    四時許，乙○○適於上開處所以挖土機挖掘海沙時，為警當場查獲。詎於福建金
    門地方法院檢察署檢察官偵訊後，被告竟仍心存僥倖，承前之概括犯意，於同日
    夜間十時三十分許再往前開盜採海沙之場所，挖掘海沙，將海沙搬運至滯留於現
    場之前揭砂石車，當時核計盜採之數量為十立方公尺，乙○○駕駛前開砂石車載
    運砂石駛離現場約一百公尺遠之際，經警當場再次查獲，並扣得砂石車及挖土機
    各一部。
二、本院認被告構成犯罪之理由：
（一）被告乙○○對於本院審理及檢察官偵查中坦承於九十年五月十六日下午一時許
      ，駕駛挖土機與砂石車竊取第三人陳宗仁、陳世團、陳國榮及陳世川土地上之
      海沙，惟否認於夜間回現場再盜挖海沙之犯行，辯稱，當日於檢方偵訊完後又
      回到現場再挖掘海沙到砂石車上係因砂石車陷在土裡，為了要開走砂石車，才
      又挖掘海沙增加砂石車的重量，以便砂石車駛離等語，惟查：
   １、九十年五月十六日下午一時許盜採海沙部分
       除前開被告坦承不諱外，復有證人丙○○於偵查中證述：「我是十幾天以前請
       乙○○去買一車沙，叫他載到來夢詩KTV酒店，沒有叫他去挖」；證人甲○○
       於警訊中供稱：「挖土機是於五月初，乙○○直接到我家向我借用；卡車也
       是他於十六日中午到我家開去使用」等語屬實及現場照片十二張暨福建省金
       門縣地政局土地複丈成果圖附卷足憑。
   ２、九十年五月十六日夜間十時三十分許盜採海沙部分
       雖被告辯稱前詞，惟依被告於本院依職權在九十年時二月五日履勘現場時，
       亦坦認「我當時於檢方偵訊後我又回到現場，我以怪手挖掘海沙，放置於卡
       車上，包含之前載運部分共有十立方公尺，當時檢察官及警察也至現場，當
       時我已將卡車開至離現場約一百多公尺的碉堡附近，當時我還沒有卸貨就被
       檢察官查獲」等語，經本院實地履勘現場後，發現被告駛離挖掘之現場確有
       百餘公尺之遠無訛，惟衡諸常情，若如被告所言，僅係為方便砂石車駛離現
       場並無盜採之意，則被告於駛離現場之際，自得卸除海沙而開離現場，另現
       場經履勘並無其他障礙物而有無法卸除海沙之情形，則被告載運海沙而駛離
       現場有百餘公尺，而言無竊盜之故意，自與經驗法則有違，被告前開辯詞，
       自屬卸責之詞，不足採信，此外，復有被告載運海沙駛離現場遭查獲之現場
       照片四幀足憑，被告盜採海沙之犯行，罪證明確，應依法論科，末查，經扣
       案之砂石車及挖土機雖為被告供犯罪所用之物惟，非被告所有，此經被告供
       述及證人甲○○證述在卷，爰不宣告沒收，併此敘明。
三、刑罰加重、量刑理由與適用法律：
    被告犯刑法第三百二十第一項之普通竊盜罪。被告與第三人丙○○間，有犯意聯
    絡及行為分擔，應依刑法第二十八條，以共犯論；被告二次竊盜犯行，時間緊接
    ，方法相同，觸犯構成要件相同之罪，顯係基於概括犯意為之，為連續犯，依刑
    法第五十六條之規定，以一罪論，並加重其刑。爰審酌被告之品性、犯罪動機、
    手段、目的及事後態度等一切情狀，量處如主文所示之刑，並依罰金罰鍰提高標
    準條例第一條前段及第二條諭知易科罰金之折算標準。
四、另公訴人雖以被告乙○○意圖為自己不法之所有，先於九十年五月初某日，向不
    知情之第三人甲○○借用其所有之挖土機，並於同年月十六日下午四時及同日夜
    間十時二十分許，開到福建省金門縣金城鎮水頭「四海飯店」後方未登錄之國有
    土地」，盜採公有海沙，數量為三百四十一點二二立方公尺，嚴重破壞國土，而
    認定被告乙○○有連續竊盜之犯嫌。
  (一)按犯罪事實應依證據認定之，無證據不得推定其犯罪事實；又不能證明被告犯
    罪者，應諭知無罪之判決，刑事訴訟法第一百五十四條、第三百零一條第一項，
    分別定有明文。本件公訴人認被告涉有連續竊盜國有土地罪嫌，主要係以被告當
    場查獲時正在現場挖掘海沙為論據。訊據被告堅決否認有前揭竊盜犯行，辯稱：
    僅有盜挖第三人土地上之海沙，並無盜採公有海沙」等語，經查，被告於查獲當
    時係盜挖第三人陳宗仁、陳世團、陳國榮、陳世川所有土地之海沙，此有現場照
    片五幀及地政局土地複丈成果圖為憑，此外，並無其他積極證據證明被告有如公
    訴人所訴之前開犯行，本院復查無其他積極證據足資證明被告竊盜罪行，惟此部
    分檢察官認與前開論罪科刑部分有連續犯裁判上一罪之關係，爰不另為無罪之諭
    知。
五、另被告乙○○於警訊及偵查中均供稱係丙○○指示其至現場載運海沙，又被告於
    本院庭訊時亦坦認，所挖掘之海沙係要載運至丙○○所指示之「來夢詩KTV酒店
    」後方空地供丙○○使用，因丙○○未據起訴，本院依法不得裁判，當應另由檢
    察官偵辦，附此敘明。
中      華      民      國    九十一    年      一      月    十七      日
                                          法  官  顏 淑 惠
右正本證明與原本無異。
如不服本判決，應於判決送達後十日內，向本院提出上訴狀。
                                          書記官
中      華      民      國    九十一    年      一      月     十八     日
附錄本案論罪科刑法條全文：
刑法第三百二十條第一項：
意圖為自己或第三人不法之所有，而竊取他人之動產者，為竊盜罪，處五年以下有期
徒刑、拘役或五百元以下罰金。
